臺灣宜蘭地方法院刑事判決
110年度易字第424號
公  訴  人  臺灣宜蘭地方檢察署檢察官
被      告  林邱秀蓮



上列被告因竊盜案件，經檢察官提起公訴（110年度偵字第7252
號），本院判決如下：
    主  文
林邱秀蓮犯竊盜罪，累犯，處拘役伍拾伍日，如易科罰金，以新
臺幣壹仟元折算壹日。
    犯罪事實
一、林邱秀蓮基於為自己不法之所有意圖暨竊盜之犯意，於民國
    110年10月10日下午3時56分許，在宜蘭縣○○鄉○○路○段00號
    「喜互惠生鮮超市礁溪店」（下稱喜互惠礁溪店）購物時，
    趁店內員工疏未注意之際，徒手竊取店內貨架上之筆記本4
    本（單本新臺幣〈下同〉68元，共計272元）、拖鞋3雙（單雙
    179元，共計537元），得手後未結帳即逕行離去。嗣經店員
    林徐鋒發現及時追出店外，始查悉上情。
二、案經林徐鋒訴由宜蘭縣政府警察局礁溪分局報告臺灣宜蘭地
    方檢察署檢察官偵查起訴。
    理  由
一、被告林邱秀蓮及檢察官對於本判決所引用下述被告以外之人
    於審判外之陳述，均未爭執其證據能力，復未於言詞辯論終
    結前聲明異議，本院審酌該等證據作成時並無不當取得情形
    ，認以之作為本案證據亦屬適當，依刑事訴訟法第159條之5
    規定，均有證據能力。至本判決所引用之其他非供述證據，
    查無違反法定程序取得之情形，依同法第158條之4反面解釋
    ，均具證據能力。
二、訊據被告固承認有於前開時、地，拿取喜互惠礁溪店店內貨
    架上筆記本4本、拖鞋3雙，且未結帳即走出店外等事實。惟
    否認有何竊盜犯行，辯稱：我常常會有這種情形，所以每次
    要去買東西都會先拿錢在手上，如果我走出店門手上還握著
    千元鈔，東西也抱在手上，我就知道我沒有付帳，就會回店
    內付帳云云。經查：
  ㈠被告有於110年10月10日下午3時56分許，在宜蘭縣○○鄉○○路○
    段00號喜互惠礁溪店購物時，徒手拿取店內貨架上之筆記本
    4本、拖鞋3雙，且未結帳即逕行走出店門外，嗣經店員林徐
    鋒發現追出並攔阻等事實，業據被告於偵查及本院審理時供
    承在卷（見偵卷第36頁、本院卷第32頁），核與證人林徐鋒
    於警詢及本院審理時證述相符，復有監視錄影畫面擷取照片
    、採證照片及贓物認領保管單附卷可稽。是此部分事實，堪
    以認定。
  ㈡被告於偵查時係辯稱：因為有很多人在排隊，我等了很久，
    想說到門口看計程車有無開走，我跟計程車說你再等一下，
    我再給你加錢，在門口店員就把我拉進去云云（見偵卷第36
    頁）。嗣於本院審理時則改稱：其並非係竊取筆記本及拖鞋
    ，而係忘了結帳云云（見本院卷第32頁）。可知被告所辯已
    先後不一，且據證人林徐鋒於本院審理時具結證稱：被告在
    我們店裡算是慣竊，110年10月10日當天我們有注意到，被
    告進來時包包是扁的，就開始把東西藏在包包裡面，我看到
    他拿了拖鞋、筆記本就往大門口走，筆記本拿在手上，拖鞋
    放進包包，拿完後就往大門口走，因為這兩樣東西價值較低
    而無磁扣，所以大門沒有感應鳴叫，被告走出大門，我就出
    去追他，我把被告攔下，和他說你好像沒付錢，被告和我說
    他在等計程車，但是現場沒有計程車等語（見本院卷第39頁
    ）。堪認證人林徐鋒發現被告拿取商品未結帳即逕行離去，
    隨即跟上攔阻被告離去，當時並未看見有等候客人、臨停在
    店外之計程車，則被告辯稱係到門口請計程車等候云云，難
    以採信。
  ㈢另證人林徐鋒於審理時證稱：「（問：當時確定被告是有把
    拖鞋放進包包裡?）確定，他當時丟回去是從包包把拖鞋拿
    出來。（問：你當時有看到他手中有拿1千元？）確定沒有
    。（問：你怎麼看到被告手裡沒有拿1千元？）如果有，被
    告當場應該會說要付錢，但被告沒有。（問：你跑到店外去
    把被告攔下，和被告說他沒付錢，請他回店裡，被告當時第
    一反應為何？）我和被告說他把東西拿出來但沒有付錢，請
    和我回店裡，但被告當時並沒有很驚訝的反應。（問：他當
    下回店裡，只是一直說不希望你們報警？）是，因為我回到
    店內就請我們主管報警，因為他不是第一次。（問：他何時
    說他是忘記結帳這件事？）叫我們不要報警順口說出他忘記
    結帳。」等語（見本院卷第39頁至第42頁）。可知被告於案
    發當時手上並無捉握千元鈔，則被告辯稱其手上有握住千元
    鈔，當時係忘記結帳云云，亦不可採。況被告雖辯稱其因記
    性不好，購物時常常忘記結帳，惟本院於審理時詢問證人林
    徐鋒：「被告有無手伸出給你看，說他手上有1千元？」，
    被告於證人林徐鋒回答：「沒有，他沒有做出這個動作」後
    ，當庭隨即表示：「證人又沒有問我，我手上確實有抓住1
    千元。」等語（見本院卷第43頁），可見案發至今縱已逾月
    餘，被告仍記得事發當天其與證人之間互動細節。益徵被告
    辯稱其記性不好，不是故意不付錢云云，並不可採。
  ㈣末查，喜互惠礁溪店店內多處均放有置物籃及手推車，供前
    來消費顧客使用，被告實無於結帳前，將選購之商品置於自
    備購物袋內或環抱於手上之必要，並可以此方式提醒尚未結
    帳。又本院勘驗喜互惠礁溪店現場監視器光碟，畫面顯示：
    （錄影畫面編號016488）畫面中左下方可見被告自拖鞋的貨
    架上拿取物品放入袋內後走到他處；（錄影畫面編號218965
    ）畫面中可見被告背對監視器畫面，未結帳即自喜互惠大門
    走出，後有身穿綠色背心男子自後跟著出去；（錄影畫面編
    號043958）畫面中可見被告雙手環抱物品在前，走出喜互惠
    的大門，手上並沒有看到有1千元，此有本院勘驗筆錄可參
    （見本院卷第43頁）。若被告如其所辯，每每選購商品後，
    極易忘了結帳即走出店外，遭人誤會竊取物品，故結帳前會
    將商品拿在手上，且握住千元鈔，提醒自己尚未結帳乙事。
    然而依前開監視器畫面所示，被告自喜互惠礁溪店店內走出
    店門口時，雙手明顯有環抱物品，則被告走出店外時應知手
    上物品尚未結帳，卻未結帳即逕自離去，顯有為自己不法所
    有之意圖甚明。
  ㈤從而，被告上開所辯顯係卸責之詞，非可採信。被告確有意
    圖為自己不法所有之竊盜主觀犯意甚明，是本件事證明確，
    被告有上揭竊盜犯行，堪以認定。
三、論罪科刑：
　㈠核被告所為，係犯刑法第320條第1項之竊盜罪。
　㈡被告前因犯竊盜案件，經臺灣臺北地方法院以107年度審簡字
    第31號判決判處有期徒刑5月確定，於107年6月20日易科罰
    金執行完畢，有臺灣高等法院被告前案紀錄表1份附卷可參
    ，其於前案有期徒刑執行完畢後，5年以內故意再犯本件有
    期徒刑以上之罪，為累犯。本院審酌被告前開構成累犯之竊
    盜案件，與本案所犯竊盜罪之罪質、罪名、犯罪類型、侵害
    法益均相同，且於前案執行完畢後3年餘即再犯本件竊盜犯
    行，期間亦有多次竊盜案件經法院判處拘役或罰金確定之紀
    錄，顯見被告對刑罰反應力薄弱，認依刑法第47條第1項規
    定加重其刑並無違反比例原則，爰依上開規定，加重其刑。
　㈢爰審酌被告前有贓物及多次竊盜案件之犯罪科刑紀錄（累犯
    部分不得重複評價），素行非佳，不思以正當途徑賺取所需
    ，反希冀不勞而獲，而以竊盜方式獲取不應得之財物，顯未
    能尊重他人之財產法益，法治觀念淡薄，所為實屬不該，並
    考量被告犯後否認犯行，迄未能取得告訴人諒解、賠償喜互
    惠礁溪店所受損失，兼衡其犯罪動機、手段、所竊取財物之
    價值、對社會治安造成危害之程度，復考量被告自陳已退休
    、五專畢業之智識程度（見本院卷第47頁），暨所竊得財物
    價值並非甚鉅，經當場查獲後已交由告訴人領回等一切情狀
    ，量處如主文所示之刑，並諭知易科罰金之折算標準。
四、本件被告所竊得之筆記本、拖鞋等，業已扣案，並經警方發
    還告訴人，有卷附宜蘭縣政府警察局礁溪分局扣押筆錄、扣
    押物品目錄表、贓物認領保管單可參，爰依刑法第38條之1
    第5項規定，毋須就犯罪所得部分諭知沒收或追徵價額。
據上論斷，應依刑事訴訟法第299條第1項前段，刑法第320條第1
項、第47條第1項、第41條第1項前段，刑法施行法第1條之1第1
項，判決如主文。
本案經檢察官韓茂山提起公訴，檢察官劉憲英到庭執行職務。
中　　華　　民　　國　　110 　年　　12　　月　　14　　日
                  刑事第三庭法  官  游欣怡
以上正本證明與原本無異。
如不服本判決應於收受本判決後20日內向本院提出上訴書狀，並
應敘述具體理由。若未敘述理由者，應於上訴期間屆滿後20日內
向本院補提理由書狀(均須按他造當事人之人數附繕本)。
                            書記官　吳蔚宸
中　　華　　民　　國　　110 　年　　12　　月　　14　　日
附錄本案論罪科刑法條：
中華民國刑法第320條
意圖為自己或第三人不法之所有，而竊取他人之動產者，為竊盜
罪，處 5 年以下有期徒刑、拘役或 50 萬元以下罰金。
意圖為自己或第三人不法之利益，而竊佔他人之不動產者，依前
項之規定處斷。
前二項之未遂犯罰之。